【裁判字號】    91,判,2396
【裁判日期】    920102
【裁判案由】    有關國防事務
【裁判全文】
最  高  行  政  法  院  判  決                  九十一年度判字第二三九六號
    原      告  甲○○
                              .
    被      告  高雄市政府
    代  表  人  謝長廷
右當事人間因有關國防事務事件，原告不服行政院中華民國八十八年十二月六日台八
八訴字第四四二九三號再訴願決定，提起行政訴訟。本院判決如左：
    主  文
原告之訴駁回。
訴訟費用由原告負擔。
    事  實
緣原告係民國（以下同）六十六年次役男，八十五年七月間役男徵兵檢查因疑似膝關
節韌帶斷裂未滿一年，經判決為戊等體位。八十六年七月間經國軍八○六總醫院（嗣
改制為國軍左營醫院）複檢結果為：右膝前十字韌帶斷裂合併重建手術後約半年，右
膝不穩定超過○．五公分，未達一．○公分，Ｘ光未見關節炎病變。高雄市徵兵檢查
委員會據以依八十五年六月八日修正發布之役男體位區分標準第一百二十四項規定判
定其為乙等體位，發給八十六年八月十六日高市兵二字第○○○一一四五○號通知書
。嗣八十六年十二月二十四日修正發布之役男體位區分標準第一百二十七項，放寬膝
關節損傷項目中之十字韌帶斷裂部分，膝關節之穩定標準。原告遂申請複檢，經獲准
至國軍八○六總醫院複檢結果：右膝前十字韌帶斷裂，右膝關節不穩定度與健側比較
為○．三公分，Ｘ光片無關節炎病變。高雄市徵兵檢查委員會乃據以判定原告仍為乙
等體位，中央體位審查小組審查亦同意該判定。原告不服，申請再複檢，經獲准於八
十七年九月間赴三軍總醫院複檢結果，仍為右膝前十字韌帶斷裂重建術後，前向不穩
定度與對側比較小於○．五公分，高雄市徵兵檢查委員會乃據以判定原告仍為乙等體
位，報經中央體位審查小組審查同意後，被告乃以八十七年十二月二十一日高市兵役
二字第四二四二三號通知書通知原告判定為乙等體位。原告不服，提起訴願、再訴願
均遭駁回決定，遂向本院提起行政訴訟。茲摘兩造訴辯意旨如次：
原告起訴意旨略以：一、原告係於八十七年十二月二十四日收受高雄市楠梓區公所八
十七年十二月二十一日高市兵役二字第四二四二三號役男複檢處理判定體位結果通知
書，判定結果以原告「右膝前十字韌帶斷裂重建術後，不穩定小於零點五公分」，依
八十六年十二月修訂後之役男體位區分標準判定為乙等體位。惟查，原告前於八十六
年八月十六日經高雄市楠梓區公所以高市兵二字第○○○一一四五○號役男複檢處理
判定體位通知書通知判定結果為「手術至今約半年右膝手術疤痕不穩定超過○．五公
分未達一．○公分」，二份判定通知書均係同一兵役體檢機關對原告所為之體位認定
，然二者複驗判定結果差異何止天壤；故若依八十六年八月十六日高市兵二字第○○
○一一四五○號通知書判定右膝不穩定超過○．五公分未達一．○公分之結果，參照
八十六年十二月修正後之役男體位區分標準即應改列為丙等，被告之複檢結果顯難令
原告甘服。二、另原告為進一步確認右膝關節之穩定度，曾分別於八十七年二月二十
三日、同年七月二日、同年七月十日及同年七月二十七日，前往兵役機關指定之士理
醫院、高雄市立民生醫院、榮民總醫院高雄分院及高雄醫學院附設中和紀念醫院檢查
，其結果均判定原告右膝不穩定超過○．五公分且未超過一公分，此有士理醫院、高
雄市立民生醫院、榮民總醫院高雄分院及高雄醫學院附設中和紀念醫院之兵役專用診
斷證明書可稽，何獨被告卻為不同之認定。三、縱如為訴願決定書所舉役男體位區分
標準第七條第二項規定，役男體檢複檢應送軍公立醫院檢查云云。然原告上揭各大醫
院之兵役專用診斷證明書，其高雄市立民生醫院及榮民總醫院高雄分院均符合役男體
位區分標準第七條第二項規定之「軍公立醫院」。高雄醫學院雖係私立醫院，然其醫
療設備、技術及研究水準在全國教學醫院中仍屬首屆一指，絕不遜於三軍總醫院，而
士理醫院則為原告於八十六年一月二十一日入院手術治療之醫院，對原告之病情、病
史自最為詳實瞭解。換言之，本件除三軍總醫院複檢認定原告右膝前十字韌帶不穩定
度小於○．五公分外，其餘各大醫院均認定原告右膝前十字韌帶不穩定度超過○．五
公分，且未超過一公分，然被告竟僅採信唯一不同認定之三軍總醫院之檢查結果，而
對其他各大軍、公、私立醫院之檢查結果均恁置不論，又未詳述其不採之理由，其認
事用法自有違誤。實則，三軍總醫院基於軍事醫院立場，自有其希冀成年男子均服兵
役之本位立場，難免疏未考量各人不同之特殊情狀，因此，上揭所有醫院之診斷，自
以三軍總醫院之診斷最不可採。綜上所述，是原告右膝因傷致不穩定超過○．五公分
小於一．○公分之事實，足堪認定，絕非被告所認定之小於○．五公分，原處分之判
定結果，顯不足採，一在再訴願決定之認事用法，殊嫌率斷。為此狀請鈞院鑒核，判
決撤銷原處分及所為之訴願及再訴願決定等語。
被告答辯意旨略謂：一、查「經徵兵檢查之男子，應區分體位為甲、乙、丙、丁、戊
五等，依左列規定服役：一、甲、乙等體位，為適於服現役者，應服常備兵現役及補
充兵現役，其超額者服甲種國家兵役，再超額者服乙種國民兵役。二、丙等體位，服
乙種國民兵役。．．．。四、戊等為難以判定者，應補行體格檢查，至能判定時止。
」民國六十三年修訂之兵役法第三十四條定有明文。又「．．．體位變更由役男申請
複檢時，應填具申請書，檢附公私立醫院（含療養院、診所）兵役用診斷證明書，報
請鄉鎮公所予以詳細調查，經審核不合規定者予以駁回，合於規定者轉報縣（市）政
府處理。縣（市）政府於處理完畢後，將處理結果填具通知書轉飭鄉鎮公所通知申請
人。．．．」徵兵規則第七條第二項定有明文。另「役男體檢複檢，或入營驗退或停
役複檢在醫療作業上無法於短期確定其疾病者，應送運公立醫院住院檢查，或其他軍
事單位予以觀察至確定時為止。」役男體位區分標準第七條第二項定有明文。本府兵
役處均依上開法規規定辦理，未有疏失之處，先予明。二、查原告因右膝前十字韌
帶斷裂合併重建術後約半年，右膝不穩定超過○．五公分，達一．○公分，Ｘ光未見
關節炎病變，經本市徵兵檢查委員會體格檢查組據此依當時（八十五年六月八日修正
發布）之役男體位區分標準第一二四項規定評定渠為乙等體位。嗣後該標準於八十六
年十二月二十四修正發布，有關膝關節損傷項目中之十字韌帶斷裂部份，就膝關節之
穩定程度放寬標準（即與正常側比較，由超過一公分者，放寬修正為只要超過○．五
公分者，即列為丙等體位），俞君遂申請複檢，經本市通知赴國軍第八○六總醫院複
檢結果為：右膝前十字韌帶斷裂，右膝關節不穩定度與健側比較為○．三公分，Ｘ光
片無關節炎病變。本市徵兵檢查委員會體格檢查組據此仍評定俞君為乙等體位，並經
中央體位審查小組同意判等。原告不服，於八十七年八月間另檢具由高雄醫學院附設
中和紀念醫院、高雄市立民生醫院及行政院國軍退除役官兵輔導委員會榮民總醫院高
雄分院出具之兵役專用診斷證明書，再申請複檢。經本府審查其證明，均診斷右膝不
穩定度超過○．五公分，合於複檢標準，遂再通知於八十七年九月間赴國軍三軍總醫
院複檢，複檢結果仍診斷為：右膝前十字韌帶斷裂重建術後，不穩定度小於○．五公
分。本市徵兵檢查委員會體格檢查組據此評定為乙等體位，亦經中央體位審查小組同
意判等在案。揆諸首揭規定，本府之處分並無不當之處。三、原告於起訴狀中提出之
士理醫院、高雄市民生醫院、榮民總醫院高雄分院及高雄醫學院附設中和紀念醫院等
兵役用診斷證明書，並填具申請書，係依徵兵規則第七條第二項之規定辦理，本府依
本市楠梓區公所轉陳資料，通知原告赴三軍總醫院複檢，複檢結果仍為：右膝前十字
韌帶斷裂重建術後，不穩定度小於○．五公分。本市徵兵檢查委員會體格檢查組據此
評定原告乙等體位，仍需服常備兵役。綜上所述，原告提起行政訴訟指陳之情事，應
無理由，敬請判依法駁回原告之訴等語。
    理  由
一、按經徵兵檢查之男子，應區分體位為甲、乙、丙、丁、戊五等，戊等為難以判定
    者，應補行體格檢查，至能判定時為止，為民國六十三年修訂之兵役法第三十四
    條所明定。又體位變更由役男申請複檢時，應填具申請書，檢附醫院兵役用診斷
    證明書，報請鄉鎮公所予以詳細調查，經審核不合規定者予以駁回，合於規定者
    轉報縣（市）政府處理。縣（市）政府於處理完畢後，將處理結果填具通知書轉
    飭鄉鎮公所通知申請人，為徵兵規則第七條第二項前段所規定。役男體檢複檢應
    送軍公立醫院住院檢查，或其他軍事單位予以觀察至確定時為止，復為役男體位
    區分標準第七條第二項所明定。
二、本件原告係六十六年次役男，八十五年七月間役男徵兵檢查因疑似膝關節韌帶斷
    裂未滿一年，經判定為戊等體位。八十六年七月間經國軍八○六總醫院（嗣改制
    為國軍左營醫院）複檢結果為：右膝前十字韌帶斷裂合併重建手術後約半年，右
    膝不穩定超過○．五公分，未達一．○公分，Ｘ光未見關節炎病變。被告所屬高
    雄市徵兵檢查委員會據以依八十五年六月八日修正發布之役男體位區分標準第一
    二四項規定判定其為乙等體位，發給八十六年八月十六日高市兵二字第○○○一
    一四五○號通知書。嗣八十六年十二月二十四日修正發布之役男體位區分標準第
    一二七項，放寬膝關節損傷項目中之十字韌帶斷裂部分，膝關節之穩定標準。原
    告遂申請複檢，經獲准至國軍八○六總醫院複檢結果：右膝前十字韌帶斷裂，右
    膝關節不穩定度與健側比較為○．三公分，Ｘ光片無無關節炎病變。高雄市徵兵
    檢查委員會乃據以判定原告仍為乙等體位，中央體位審查小組審查亦同意該判定
    。原告不服，申請再複檢，經獲准於八十七年九月間赴三軍總醫院複檢結果，仍
    為右膝前十字韌帶斷裂重建術後，前向不穩定度與前側比較小於○．五公分，高
    雄市徵兵檢查委員會乃據以判定原告仍為乙等體位，報經中央體位審查小組審查
    同意後，被告乃以八十七年十二月二十一日高市兵役二字第四二四二三號通知書
    通知原告判定為乙等體位，與首揭規定，尚無不合。
三、原告不服，循序提起行政爭訟，起訴意旨詳如事實欄所載，要旨略稱：(一)被告八
    十七年十二月二十一日高市兵役二字第四二四二三號通知書所載判定結果症狀為
    右膝前十字韌帶斷裂重建術後，不穩定小於○．五公分，惟八十六年八月十六日
    高市兵二字第○○○一一四五○號通知書判定結果則為手術至今約半年右膝不穩
    定超過○．五公分，未達一．○公分，同一兵役體檢機關對體位之判定結果不同
    。(二)其自行前往其他醫院檢查，據該等醫院所出具之兵役專用診斷證明書均記載
    其病狀為右膝手術後不穩定超過○．五公分未達一．○公分，參照八十六年十二
    月二十四日修正發布之役男體位區分標準，應改列丙等體位等語。
四、經查：(一)、役男體檢複檢，或入營驗退或停役複檢醫療作業上無法於短期確定其
    疾病者，應送軍公立醫院住院檢查，或其他軍事單位予以觀察至確定時為止。」
    役男體位區分標準第七條第二項定有明文。(二)、本件原告八十六年七月間經國軍
    八○六總醫院複檢結果為右膝前十字韌帶斷裂合併重建術後約半年，右膝不穩定
    超過○．五公分，未達一．○公分，Ｘ光未見關節炎病變，依當時（八十五年六
    月八日修正發布）之役男體位區分標準第一二四項規定評定渠為乙等體位。八十
    七年二月間經國軍第八○六總醫院第二次複檢結果為：右膝前十字韌帶斷裂，右
    膝關節不穩定度與健側比較為○．三公分，Ｘ光片無關節炎病變，仍評定為乙等
    體位，並經中央體位審查小組同意判等。八十七年九月間，經國軍三軍總醫院複
    檢，複檢結果仍診斷為：右膝前十字韌帶斷裂重建術後，不穩定度小於○．五公
    分，仍評定為乙等體位。本件原告於八十六年七月間至國軍第八○六總醫院第一
    次複檢時，距其十字韌帶斷裂合併重建術後約半年，而八十七年二月間再至國軍
    第八○六總醫院第二次複檢時，距合併重建手術已有較長之復健期間，右膝不穩
    定由超過○．五公分變成為○．三公分，仍屬常理，尚難以此為由，認前後二次
    複檢結果相矛盾。(三)、國軍三軍總醫院於八十七年九月間之再複檢結果：右膝經
    前十字韌帶重建術後，前向不穩定度與對側比較小於○．五公分，核與國軍第八
    ○六總醫院第二次複檢結果相同，並無歧異之處。因役男體位區分標準第七條第
    二項已明定應送軍公立醫院住院檢查，或其他軍事單位予以觀察至確定時為止，
    故應以國軍三軍總醫院再複檢結果來判定體位較妥。(四)、原告雖曾於八十七年八
    月間檢具士理醫院、高雄市民生醫院、榮民總醫院高雄分院及高雄醫學院附設中
    和紀念醫院等兵役用診斷證明書，並填具申請書，係依徵兵規則第七條第二項之
    規定辦理，被告依高雄市楠梓區公所轉陳資料，通知原告赴三軍總醫院再複檢，
    國軍三軍總醫院於八十七年九月間再複檢結果仍為：右膝前十字韌帶斷裂重建術
    後，不穩定度小於○．五公分，該醫院對役男之複檢業務較其他一般公私立醫院
    為多，且係距原告復健期間最久，為最後之複檢，應以其複檢結果較可採，被告
    依國軍三軍總醫院再複檢結果通知原告判定為乙等體位，於法尚無不合，訴願決
    定及再訴願決定遞予維持原處分並無違誤，原告起訴意旨經核為無理由，應予駁
    回。
據上論結，本件原告之訴為無理由，爰依行政訴訟法施行法第二條、行政訴訟法第九
十八條第三項前段，判決如主文。
中    華    民    國    九十一      年      十二      月     三十       日
                    最 高 行 政 法 院  第 二 庭
                                審 判 長 法  官      陳  石  獅
                                         法  官      吳  明  鴻
                                         法  官      彭  鳳  至
                                         法  官      高  啟  燦
                                         法  官      黃  合  文
右  正  本  證  明  與  原  本  無  異
                                         法院書記官  蘇  金  全
中    華    民    國    九十二      年      一        月      二        日


司法院資訊處製作；財團法人民間司法改革基金會備份。
